臺灣苗栗地方法院民事裁定　　　　　　 100年度家聲字第83號
聲　請　人　紀偉國
相　對　人　紀巾英
關　係　人　苗栗縣政府
法定代理人　劉政鴻
上列當事人間聲請指定會同開具財產清冊之人事件，本院裁定如
下：
    主  文
指定關係人苗栗縣政府為受監護宣告人紀巾英（女，民國○○年○○
月○ 日生，身分證統一編號：Ｚ000000000號）之會同開具財產清
冊之人。
聲請程序費用新台幣1,000 元由聲請人負擔。
    理  由
一、本件聲請意旨略以：相對人紀巾英自幼出現明顯智能發育遲
    緩現象，前於民國93年7 月30日經本院以93年度禁字第13號
    裁定宣告禁治產在案，並選定聲請人為相對人之監護人，惟
    未經指定會同開具財產清冊之人，為保障相對人之權利，爰
    聲請本院為受監護宣告之相對人指定會同開具財產清冊之人
    等語，並提出戶籍謄本等件為證。
二、按民法總則施行法第4 條第2 項規定：「民法總則中華民國
    97年5 月2 日修正之條文施行前，已為禁治產宣告者，視為
    已為監護宣告；繫屬於法院之禁治產事件，其聲請禁治產宣
    告者，視為聲請監護宣告…。」。民法總則施行法第4 條之
    1 規定：「民法規定之禁治產或禁治產人，自民法總則中華
    民國97年5 月2 日修正之條文施行後，一律改稱為監護或受
    監護宣告之人。」。民法總則施行法第4 條之2 規定：「中
    華民國97年5 月2 日修正之民法總則第14條至第15條之2 之
    規定，自公布後1 年6 個月施行。」，亦即自98年11月23日
    施行。又民法第1110條規定：「受監護宣告之人應置監護人
    。」。又民法第1111條規定：「法院為監護之宣告時，應依
    職權就配偶、四親等內之親屬、最近1 年有同居事實之其他
    親屬、主管機關、社會福利機構或其他適當之人，選定1 人
    或數人為監護人，並同時指定會同開具財產清冊之人。法院
    為前項選定及指定前，得命主管機關或社會福利機構進行訪
    視，提出調查報告及建議。監護之聲請人或利害關係人亦得
    提出相關資料或證據，供法院斟酌。」。本件相對人於修正
    施行前業經本院以93年度禁字第13號裁定宣告禁治產，是依
    上開規定，視為已為監護宣告，並於修正施行後，適用修正
    後之規定，合先敘明。
三、經查，聲請人主張其為相對人即受監護宣告人紀巾英之胞妹
    ，相對人前經本院以93年度禁字第13號裁定宣告禁治產，聲
    請人為相對人之監護人，惟未經法院指定會同開具財產清冊
    之人，現為保護受監護宣告之相對人權利，乃聲請本院指定
    會同開具財產清冊之人等情，業據聲請人提出戶籍謄本等件
    為證，復經本院依職權調閱93年度禁字第13號民事卷宗，核
    閱屬實，堪信為真實。本院審酌相對人未結婚並無配偶，父
    母均已死亡，除聲請人及其配偶之外，別無其他親屬。是以
    ，查無其他相對人之親屬適宜擔任其會同開具財產清冊之人
    ，本院考量苗栗縣政府所轄掌管財政、社會福利等單位，具
    備財務管理、社會服務等各種專業人才，爰依前揭規定苗栗
    縣政府為會同開具財產清冊之人為適當。
四、依非訟事件法第21條第1 項前段，裁定如主文。
中    華    民    國   100    年    8     月    9     日
                  家事庭法  官  李麗萍
以上正本係照原本作成。
如對本裁定抗告須於裁定送達後10日內向本院提出抗告狀，並應
繳納抗告費新台幣1,000元整。
                        書記官  陳慧玲
中    華    民    國   100    年    8     月    9     日